臺灣高等法院民事判決　　　　　　　　 94年度上易字第594號
上　訴　人　甲○○
訴訟代理人　袁福昌
被上訴人　　乙○○
上列當事人間，因請求損害賠償事件，上訴人對於中華民國94年
5月31日臺灣桃園地方法院94年度訴字第257號第一審判決，提起
上訴，經本院於94年10月18日言詞辯論終結，判決如下：
    主  文
原判決關於駁回上訴人後開第二項之訴部分、及訴訟費用之裁判
廢棄。
被上訴人應再給付上訴人新臺幣壹拾萬元，並自民國94年1月14
日起至清償日止，按週年利率5%計算之利息。
其餘上訴駁回。
第一、二審訴訟費用除確定部分外，由被上訴人負擔十分之四，
其餘由上訴人負擔。
    事實及理由
一、上訴人起訴主張：被上訴人於民國93年8月23日上午8時20分
    許，無駕駛執照駕駛7G-1891號自用小客車，自桃園縣 (市○
    ○○路、莊二街路口處之外側停車格起步行駛，應注意左右
    方來車，隨時採取必要之安全措施，以免發生危險，依當時
    天候為雨，道路上並無障礙、視距良好等情形，並無不能注
    意之情事，竟疏未注意有上訴人由南崁沿中正路乘騎MOA-78
     8號機車往桃園市區行駛，途經該處未讓直行之上訴人先行
    ，即將自小客車逕自轉入道路中央，其自用小客車之左後方
    與上訴人之機車右前側擦撞，上訴人因而人車倒地，致上訴
    人受有右股骨轉子下骨折之傷害，經送醫急救，並住院治療
    。為此，求為命被上訴人應給付上訴人非財產上之精神慰撫
    金新臺幣 (以下同)35 萬元本息之判決 (上訴人另請求被上
    訴人給付醫療費、看護費及減少工作所得之損失，業經原法
    院為其部分勝訴、部分敗訴之判決，未據兩造聲明不服，不
    予贅述。 )。並聲明：(一)原判決關於駁回上訴人後開第二
    項之訴部分、該部分假執行之聲請，及訴訟費用之裁判廢棄
    。(二)被上訴人應再給付上訴人25萬元，並自民國94 年1月
    14日起至清償日止，按週年利率5%計算之利息。(三)第一、
    二審訴訟費用由被上訴人負擔。
二、被上訴人則以：上訴人於前揭時地與被上訴人發生車禍，固
    屬不虛，惟係因其所乘騎機車速度過快所致，請求精神慰撫
    金過高，非被上訴人所能負擔等語資為抗辯；並聲明：(一)
    上訴駁回。(二)第二審訴訟費用由上訴人負擔。
三、上訴人主張被上訴人於民國93年8月23日上午8時20分許，無
    駕駛執照駕駛7G-1891號自用小客車，自桃園縣 (市○○○路
    、莊二街路口處之外側停車格起步行駛，轉入道路中央，適
    有上訴人由南崁沿中正路乘騎MOA-78 8號機車往桃園市區直
    行，途經該處時其自用小客車之左後方與上訴人之機車右前
    側擦撞，上訴人因而人車倒地，致上訴人受有右股骨轉子下
    骨折之傷害，經送醫急救，並住院治療等事實，為被上訴人
    所不爭執，且有道路交通事故證明書、道路交通事故現場圖
    、道路交通事故初步分析研判表、診斷證明書等影本在卷(
    原審卷第12至第16頁)為憑；上訴主張之上開事實，應堪信
    為真實。
四、查：行車起步前應顯示方向燈，注意前後左右有無障礙或車
    輛行人，並應讓行進中之車輛、行人優先通行，為道路交通
    安全規則第89條第1項第6款定有明文。被上訴人於前揭時地
    ，自道路外側停車格起步，應注意前後左右有無車輛，並應
    讓行進中之車輛優先通行，依當時天候雖為雨天，但為日間
    自然光線，無障礙物、視距良好，無不能注意情事，竟疏於
    注意有上訴人乘騎機車直行，於其車道上正常行駛，應讓其
    優先通行，逕自轉入內線車道，上訴人不及煞車，其機車右
    前車頭與被上訴人自小客車左後保險桿擦撞，致上訴人受有
    前述傷勢，被上訴人違反前揭交通安全規則之規定，其有過
    失，且為肇事原因，至為明確，尚難認上訴人有何肇事原因
    ，有前揭道路交通事故證明書、道路交通事故現場圖、道路
    交通事故初步分析研判表等影本在卷為憑；並有臺灣省桃園
    縣區車輛行車事故鑑定委員會為相同之認定，有其鑑定意見
    書在卷(原審卷第36、37頁)足稽。被上訴人抗辯上訴人車速
    過快同有過失，自無足採。
五、按：汽車、機車或其他非依軌道行駛之動力車輛，在使用中
    加損害於他人者，駕駛人應賠償因此所生之損害；不法侵害
    他人之身體、健康者，被害人雖非財產上之損害，亦得請求
    賠償相當之金額，民法第191條之2前段、第195條第1項前段
    分別定有明文。本件被上訴人駕車因過失致上訴人受傷，其
    間顯有相當因果關係，已臻明確；上訴人所受身體上之傷害
    ，須受開刀手術治療外，對於其開刀手術治療之過程中，其
    心理、生理、及精神上之創傷，在所難免，請求非財產上之
    精神慰撫金，依上揭法條規定，於法有據，應予准許。經查
    兩造學歷均為高職畢業，均任職於電子公司，上訴人月薪約
    4萬餘元、有二棟房屋，被上訴人月薪約3萬餘元、無恆產，
    本院斟酌上訴人所受傷害、痛苦之程度、所造成之影響，及
    兩造之身分、地位、經濟等一切之情形，認上訴人請求非財
    產上之精神慰撫金，以20萬元為相當；逾此金額尚嫌過高，
    不宜准許。
六、給付無確定期限者，債務人於債權人得請求給付時，經其催
    告而未為給付，自受催告時起，負遲延責任。其經債權人起
    訴而送達訴狀，或依督促程序送達支付命令，或為其他相類
    之行為者，與催告有同一之效力。遲延之債務，以支付金錢
    為標的者，債權人得請求依法定利率計算之遲延利息；又應
    付利息之債務，其利率未經約定，亦無法律可據者，週年利
    率為5%，民法第229條第2項、第233條第1項前段、第203 條
    分別定有明文。查本件上訴人請求被上訴人給付精神慰撫金
    ，無確定期限，以支付金錢為標的，未約定又未約定利率，
    依前揭法條規定，並請求自起訴狀繕本送達翌日即94年 1月
    14日起至清償日止，按週年利率5%計算之利息，於法有據，
    應予准許。
七、從而，原法院於上訴人逾越上開範圍之請求，為上訴人敗訴
    判決，經核於法尚無不合；上訴意旨指摘原法院此部分之判
    決不當，求予廢棄，為無理由，應予駁回；原法院於上開範
    圍內酌定10萬元，尚嫌過低，上訴意旨指摘原法院此部分之
    判決不當，求予廢棄，為有理由，應由本院予以廢棄，更為
    判決如主文第二項所示。
據上論結，本件上訴為部分無理由、部分有理由，爰判決如主文
。
中　　華　　民　　國　　94　　年　　10　　月　　25　　日
　　　　　　　　　民事第五庭    　審判長法　官  林丁寶
　　　　　　　　　　　　　　　　        法　官  高鳳仙
　　　　　　　　　　　　　　　　        法　官  陳博享
正本係照原本作成。
不得上訴。
中　　華　　民　　國　　94　　年　　10　　月　　26　　日
　　　　　　　　　　　　　　　　　　　  書記官  鄭靜如
